臺灣新北地方法院板橋簡易庭簡易民事判決
　　　　　　　　　　　　　　　　　 110年度板小字第2845號

原　　　告
即反訴被告　林文華　
被　　　告
即反訴原告　陳禮　　
上列當事人間請求損害賠償事件，於民國110年10月6日言詞辯論
終結，本院判決如下：
    主  文
原告之訴及假執行之聲請均駁回。
本訴訴訟費用新臺幣壹仟元由原告負擔。
反訴原告之訴駁回。
反訴訴訟費用新臺幣壹仟元由反訴原告負擔。
    事  實  及  理  由
壹、本訴部分
一、原告起訴主張：被告於民國108年5月21日偵查庭製作筆錄時
    表示，因原告於107年12月26日偵查庭時提出偽造文書之告
    訴，復又撤訴，而對原告提出誣告之訴。經檢察事務官明察
    後，發現是被告憑空杜撰，因而不起訴處分。爰依民法第18
    4條、第195條，提起本件訴訟等語，並聲明：（一）被告應
    給付原告新臺幣（下同）10萬元，及自起訴狀繕本送達翌日
    起至清償日止，按年息5%計算之利息。（二）願供擔保，請
    准宣告假執行。
二、被告則以：原告主張被告以台灣新北地方檢察署108年度偵
    字第6414號不起訴案件(下稱甲案），針對原告於107年12月
    26日偵查庭當場追加被告涉犯偽造文書罪名之行為，所提起
    之台灣新北地方檢察署108年度偵字第20484號不起訴案件(
    下稱乙案），為本件請求賠償之原因。原告書狀主張以乙案
    經檢事官明察後，發現是被告憑空杜撰，因而不起訴處分。
    然查，台灣新北地方檢察署108年度偵字第20484號不起訴案
    件(乙案)書類，並無前開字句。惟查，原告之主張係子虛烏
    有，悖逆事實等語置辯，並聲明：原告之訴駁回，訴訟費用
    由原告負擔。
貳、反訴部分：
一、反訴原告起訴主張：反訴原告主張反訴被告於107年12月26
    日當庭故意虛構事實，追加告發反訴原告犯偽造文書罪，係
    誣告反訴原告。反訴被告犯行侵權與損害人格權後，仍然萬
    般推諉，足證反訴被告之犯行實無法面對法院之審判。反訴
    被告提告社區主委，僅因其無法擔任社區主委和管理委員，
    因此挾怨報復、胡亂興訟，反訴被告犯行誣告、侵權，損害
    人格權甚明。爰依侵權行為之法律關係，提起反訴等語，並
    聲明：反訴被告應給付反訴原告10萬元。
二、反訴被告則以：反訴原告誣指反訴被告介紹允楷數位公司未
    能得標，牟利不成而挾怨報復。反訴被告與允楷數位公司素
    昧平生，何來介紹工程？此為反訴原告之不實指控等語置辯
    ，並聲明：反訴原告之訴駁回。
參、法院之判斷：
一、本訴部分：
（一）按誣告罪之成立以意圖他人受刑事處分或懲戒處分，而為
      虛偽之告訴告發報告者為要件。所謂虛偽係指明知無此事
      實故意捏造而言，若告訴人誤認有此事實或以為有此嫌疑
      ，自不得指為虛偽，即難科以本罪；誣告罪之成立，以告
      訴人所訴被訴人之事實必須完全出於虛構為要件，若有出
      於誤會或懹疑有此事實而為申告，以致不能證明其所訴之
      事實為真實，縱被訴人不負刑責，而告訴人本缺乏誣告之
      故意，亦難成立誣告罪名；誣告罪之成立，以意圖他人受
      刑事處分虛構事實而向該管公務員申告為其要件，故其所
      訴事實，雖不能證明係屬實在，而在積極方面尚無證據證
      明其確係故意虛構者，仍不能遽以誣告罪論處（最高法院
      40年台上字第88號、44年台上字第892 號、46年台上字第
      927 號判例可資參照）。再按另告訴或自訴權均屬憲法第
      16條賦予人民基本之訴訟權，凡犯罪之被害人皆得提出告
      訴，刑事訴訟法第232條定有明文，故而就所訴之事實足
      認為被害人者，即得依上開規定行使憲法保障之權利，且
      尚難單憑嗣後經檢察官為不起訴處分或法院判決被告無罪
      確定，遽推論告訴人或自訴人係濫訴而認有侵害被告名譽
      權之情事（最高法院86年度台上字第1525號民事判決意旨
      參照）。
（二）本件原告主張被告指稱原告涉犯誣告罪嫌，業經臺灣新北
      地方檢察署檢察官認定罪嫌不足並為不起訴處分，被告提
      出刑事告訴之行為，侵害原告名譽權而造成原告精神上受
      有痛苦，業據提出臺灣新北地方檢察署檢察官108年度偵
      字第20484號不起訴處分書為證，被告則以前詞置辯，是
      本件所應審酌者為原告之請求是否有理由？
   1、按當事人主張有利於己之事實者，應就其事實有舉證責任
      ，民事訴訟法第277條有明文規定；又主張法律關係存在
      之當事人，須就該法律關係發生所須具備之特別要件，負
      舉證責任。民事訴訟如係由原告主張權利者，應先由原告
      負舉證之責，若原告先不能舉證，以證實自己主張之事實
      為真實，則被告就其抗辯事實即令不能舉證，或其所舉證
      據尚有疵累，亦應駁回原告之請求（最高法院17年上字第
      917號判例要旨參照）。又因故意或過失，不法侵害他人
      之權利者，負損害賠償責任，民法第184條第1項固定有明
      文。惟按侵權行為所發生之損害賠償請求權，以有故意或
      過失不法侵害他人之權利為其成立要件，若其行為並無故
      意或過失，即無賠償之可言。關於侵權行為賠償損害之請
      求權，以受有實際損害為成立要件，若絕無損害亦即無賠
      償之可言。損害賠償之債，以有損害之發生及有責任原因
      之事實，並二者之間，有相當因果關係為成立要件。故原
      告所主張損害賠償之債，如不合於此項成立要件者，即難
      謂有損害賠償請求權存在（最高法院49年台上字第2323號
      判例亦足資參照）。
   2、經查，原告主張被告應負侵權行為損害賠償責任，無非係
      以被告指控原告涉犯誣告罪嫌，嗣經臺灣新北地方檢察署
      檢察官認定原告誣告罪嫌不足並為不起訴處分，且客觀上
      難因此認被告主觀係出於誣陷原告於罪之故意而提出刑事
      告訴，被告提出刑事告訴乃依法行使憲法所保障之訴訟權
      ，復衡情兩造均不相識且原告未能舉證證明被告有何誣陷
      原告之故意不法行為，自難憑不起訴處分即謂被告自始有
      藉由刑事告訴方式使原告受有損害之事實存在，是原告依
      侵權行為之法律關係，請求被告應賠償10萬元，即屬無據
      。
   3、綜上所述，原告依侵權行為法律關係，請求被告應給付原
      告10萬元，及自起訴狀繕本送達翌日起至清償日止，按年
      息5%計算之利息，為無理由，應予駁回。原告之訴既經駁
      回，其假執行之聲請已失所附麗，應併予駁回。
二、反訴部分：
（一）經查，本件反訴兩造間之誣告及偽造文書刑事案件，分別
      經臺灣新北地方檢察署檢察官108年度偵字第6414號、108
      年度偵字第20484號不起訴處分書為不起訴處分等情，堪
      以認定，揆諸前揭最高法院判例及判決要旨，即難認定反
      訴被告有濫訴誣告而侵害反訴原告名譽權之侵權行為，是
      反訴原告之請求亦無理由。
（二）綜上所述，反訴原告依侵權行為法律關係，請求反訴被告
      應給付反訴原告10萬元，為無理由，應予駁回。
三、據上論結，本訴部分，原告之訴為無理由；反訴部分，反訴
    原告之訴為無理由。依民事訴訟法第436條之23、第436條第
    2項、第78條、第436條之19，判決如主文。
中　　華　　民　　國　 110　　年　　10　　月　　27　　日
                  臺灣新北地方法院板橋簡易庭
                      法      官  呂安樂
以上為正本係照原本作成。
如不服本判決，應於送達後20日內，向本院提出上訴狀並表明上
訴理由，如於本判決宣示後送達前提起上訴者，應於判決送達後
20日內補提上訴理由書（須附繕本）。
中　　華　　民　　國　 110　　年　　10　　月　　27　　日
　　　　　　　　　　　書記官　陳佩瑩